臺灣高等法院高雄分院刑事判決
111年度軍交上訴字第2號
上  訴  人  
即  被  告  郭辰利


　　　　　　　　　　
上列被告因過失致死等案件，不服臺灣橋頭地方法院111年度審
交訴字第15號，中華民國111年5月25日第一審判決（起訴案號：
臺灣橋頭地方檢察署110年度軍偵字第99號），提起上訴，茲因
被告就被訴事實為有罪之陳述，經告知簡式審判程序意旨，並聽
取公訴人及被告之意見後，本院合議庭裁定依簡式審判程序審理
，判決如下：
    主  文
上訴駁回。
    理  由
壹、程序事項：
    刑事訴訟法第348條第3項規定：「上訴得明示僅就判決之刑
    、沒收或保安處分一部為之」。上訴人若明白表示僅就科刑
    事項上訴，第二審法院就不需再審查原審所認定之犯罪事實
    ，僅需調查關於量刑之事證（刑法第57條各款事由及加重減
    輕之事證），踐行量刑辯論，以作為論述原判決量刑是否妥
    適的判斷基礎。本件上訴人已明示只對原判決之刑提起上訴
    （本院卷第8頁），本院僅就原判決量刑妥適與否進行審判
    ，至原審所認定之犯罪事實及所犯罪名，均不在本件之審判
    範圍，先此敘明。
貳、本案據以審查量刑妥適與否之原審所認定之犯罪事實、所犯
    罪名、宣告刑：
一、原審認定之犯罪事實
　　丙○○為現役軍人，並考領有合格普通小型車駕駛執照，其於
    民國110年5月23日17時32分許，駕駛車牌號碼00-0000號自
    用小客車，沿高雄市楠梓區創新路外側快車道由南往北行駛
    ，行經該路段與芎林六街口欲變換車道至慢車道以路邊停車
    時，本應注意行車時速不得超過50公里，且行駛在同向二車
    道以上之道路，應依標誌或標線之指示行駛，變換車道時，
    並應讓直行車先行、注意安全距離，而依當時天氣晴、日間
    自然光線、柏油路面乾燥無缺陷、無障礙物、視距良好，並
    無不能注意之情形，竟疏未注意及此，貿然以時速55公里之
    速度超速行駛，並貿然向右偏駛欲變換車道至慢車道，適有
    乙○○（所涉過失致死罪部分，由檢察官另為不起訴處分確定
    ）騎乘車牌號碼000-0000號普通重型機車搭載林佩諭，沿高
    雄市楠梓區創新路慢車道由南往北自後方駛來，見狀閃煞不
    及，丙○○所駕車輛右側與乙○○所騎乘機車左側車身發生擦撞
    ，乙○○、林佩諭因此人車倒地，致乙○○受有左側第七、第八
    、第九肋骨併氣血胸之傷害；林佩諭則受有頭部外傷、顱骨
    骨折、顱內出血、頸椎脫位之傷害，經送醫急救，仍於110
    年5月27日6時51分許，因中樞神經性休克死亡。
二、所犯罪名
　　核被告所為，係犯陸海空軍刑法第76條第1項第5款、刑法第
    276條之過失致人於死罪、第284條前段之過失傷害罪。公訴
    意旨就被告本案過失致死部分，雖漏引陸海空軍刑法第76條
    第1項第5款規定，惟該條之規定僅係適用法條之增列，依其
    規定仍應依刑法第276條規定處罰，自無礙於被告訴訟權之
    行使，毋庸變更起訴法條，並已經原審法院於論罪科刑時增
    列為應適用之法條。又被告以一行為觸犯上開2罪名，為想
    像競合犯，應依刑法第55條前段規定從一重之過失致人於死
    罪處斷。
三、關於刑罰加重減輕事由
　　被告於肇事後，在有偵查犯罪職務之機關或公務員發覺其為
    犯罪人前，即向到場處理本件道路交通事故之高雄市政府警
    察局交通大隊楠梓交通分隊警員供承其肇事犯罪等情，有上
    開高雄市政府警察局道路交通事故肇事人自首情形紀錄表在
    卷可參，其並接受裁判，核與刑法自首之規定相符，爰依刑
    法第62條前段之規定減輕其刑。
四、原判決量刑審酌
　　原判決審酌被告未能確實遵守交通安全規則以維其他用路人
    之生命、身體及財產之安全，而肇生本件車禍意外，並同時
    造成告訴人乙○○受傷、被害人林佩諭死亡之結果，被害人林
    佩諭死亡時年僅24歲，年華正盛，造成被害人林佩諭家屬精
    神上之苦痛難以言喻，被告輕率之駕駛行為，顯係對用路人
    之生命、身體法益之輕視，嚴重危害交通安全，所為誠屬不
    該，應予嚴厲譴責。惟考量被告業已坦承犯行，犯後態度尚
    可。又被告與告訴人乙○○、被害人林佩諭之家屬，因就和解
    金額未達成共識而調解不成立一情，此有移付調解簡要紀錄
    附卷可佐。兼衡被告本件過失情節及造成損害之程度、自稱
    高職畢業之智識程度、目前為職業軍人、月入新臺幣37,000
    元、未婚、需扶養父母、照顧受傷之父親之經濟生活狀況等
    一切情狀，量處有期徒刑1年6月。
參、本院之判斷：
一、被告上訴意旨以原審量刑漏未審酌被告未曾受有期徒刑以上
    刑之宣告，素行尚佳，其後坦承犯行及願負賠償責任之態度
    云云，指摘原判決量刑不當。並以被告迄未與告訴人及被害
    人家屬成立調解，並非無意和解，係因告訴人與被害人家屬
    家屬與被告就和解金額未達成共識，並要求被告賠償新臺幣
    2,270萬元（不含強汽車責任保險200萬元），遠超出被告所
    能支應，且被告需撫養父母及照顧受傷之父親云云，請求本
    院從輕量刑或給予被告緩刑之機會。
二、惟查：
　㈠原審判決量刑既已依行為人之責任為基礎，並審酌刑法第57
    條所列各款情狀，考量之因子並已顧及上訴意旨所指各項情
    節，而所量定之刑既未逾法定刑範圍，客觀上亦無違反比例
    原則、公平原則及罪刑相當原則，於法並無不合。上訴意旨
    無視原審判決於量刑審酌欄具體載明之各項因素，已經包括
    ：「惟考量被告業已坦承犯行，犯後態度尚可。又被告與告
    訴人乙○○、被害人林佩諭之家屬，因就和解金額未達成共識
    而調解不成立一情，此有移付調解簡要紀錄附卷可佐。」（
    原判決理由欄四、㈢第7行第9字以下）之事實，仍執上開說
    詞指摘原判決就此未加考量云云，已有不當。
　㈡又被告聲稱犯罪後並非無意和解，僅因與告訴人等（含被害
    人林佩諭之家屬，下同）就和解金額未能達成共識，告訴人
    等要求之賠償超出被告能力云云；並於本院審理時陳稱：「
    我們都有想要聯絡對方，但對方都沒有回應我，我打過去不
    到一秒，他接起來聽到是我，我說我是丙○○，他就直接把電
    話掛斷，我所表現的誠意，他們都沒辦法接受。」、「（電
    話跟訊息）都是傳給甲○○先生，還有那時候乙○○的媽媽。」
    云云（本院卷第93頁），儼然已經竭盡所能並多次努力，卻
    始終苦無以誠心面對之機會。然其在本院審理中經問及迄今
    與告訴人等接觸之情形時，果亦自承僅有原審法院安排之一
    次調解（本院卷第93頁、第94頁），乃其在本院行準備程序
    期日時，於告訴人即被害人林佩諭之父甲○○、告訴人即被害
    人乙○○均到庭之情形下，經法官向其徵詢由本院協助安排再
    為調解之意願時，卻當場斷然拒絕並表明：「由民事庭處理
    即可，不需要鈞院安排調解。」（本院卷第54頁）等語，未
    見有何努力嘗試與告訴人等協調並求取諒解之意。客觀上顯
    難感受其在過失釀禍而奪走被害人林佩諭年輕生命，並同時
    造成被害人乙○○受有諸此傷害後，已確有誠心檢討並勇於面
    對及努力彌補之意。凡此，堪認原審僅量處被告有期徒刑1
    年6月，顯無過重可言。
三、從而，被告以前開情詞指摘原審量刑過重，請求本院撤銷原
    判決並從輕量刑，及予被告緩刑之宣告，即無理由，應予駁
    回。
據上論結，應依刑事訴訟法第368條，判決如主文。
本案經檢察官蘇恒毅提起公訴，檢察官何景東到庭執行職務。
中　　華　　民　　國　　111 　年　　11　　月　　15　　日
                      刑事第八庭審判長法  官  陳中和
                                      法  官  林柏壽
                                      法  官  陳松檀
以上正本證明與原本無異。
如不服本判決應於收受本判決後20日內向本院提出上訴書狀，其
未敘述上訴理由者，並得於提起上訴後20日內向本院補提理由書
狀（均須按他造當事人之人數附繕本）「切勿逕送上級法院」。
中　　華　　民　　國　　111 　年　　11　　月　　15　　日
                                      書記官  李佳旻

附錄本判決論罪之法條：
陸海空軍刑法第76條
現役軍人犯刑法下列之罪者，除本法另有規定外，依各該規定處
罰：
一、外患罪章第109條至第112條之罪。
二、瀆職罪章。
三、故意犯公共危險罪章第173條至第177條、第185條之1、第18
    5條之2、第185條之4、第190條之1或第191條之1之罪。
四、偽造文書印文罪章關於公文書、公印文之罪。
五、殺人罪章。
六、傷害罪章第277條第2項、第278條第2項之罪。
七、妨害性自主罪章。
八、在營區、艦艇或其他軍事處所、建築物所犯之竊盜罪。
九、搶奪強盜及海盜罪章。
十、恐嚇及擄人勒贖罪章。
前項各罪，特別法另有規定者，從其規定。
戰時犯前二項之罪者，得加重其刑至二分之一。
中華民國刑法第276條
因過失致人於死者，處5年以下有期徒刑、拘役或50萬元以下罰
金。
中華民國刑法第284條
因過失傷害人者，處一年以下有期徒刑、拘役或十萬元以下罰金
；致重傷者，處三年以下有期徒刑、拘役或三十萬元以下罰金。